臺灣臺中地方法院刑事判決
111年度易字第1497號
公  訴  人  臺灣臺中地方檢察署檢察官
被      告  李忠義



上列被告因過失傷害案件，經檢察官提起公訴（111年度偵字第2
4779號），被告於本院準備程序進行中，就被訴事實為有罪之陳
述，經法官告知簡式審判程序意旨，並聽取檢察官及被告之意見
後，裁定依簡式審判程序審理，並判決如下：
    主    文
甲○○犯過失傷害罪，處有期徒刑伍月，如易科罰金，以新臺幣壹
仟元折算壹日。
    犯罪事實
一、甲○○於民國110年11月間，受于興華委託施作坐落於臺中市○
    ○區○○街00號鐵皮屋之屋頂烤漆浪板拆除工程，為職業安全
    衛生法第2條第1款之自營作業者，於臨時僱用其他勞工在工
    作場所作業時，仍應善盡職業安全衛生法所定關於雇主之注
    意義務。詎其於民國110年10月21日，以每日新臺幣（下同
    ）2800元，雇用乙○○為臨時工前往上址施工，本應注意勞工
    在高度2公尺以上，有遭受墜落危險之虞之工作場所作業時
    ，應以架設施工架或其他方法設置工作台，設置工作台有困
    難時，應採取張掛安全網、使勞工使用安全帶、安全帽及其
    他必要之防護具等防止勞工因墜落而遭致危險之措施，且使
    用安全帶時，應設置足夠強度之必要裝置或安全母索，而依
    當時情形，並無不能注意之情事，竟疏未注意，未在其施工
    處設置防墜設置及提供防護設備，嗣乙○○於同日上午10時25
    分許，在上址離地約5公尺之採光罩施工時，不慎踩破採光
    罩墜落至地面，因而受有左側第1-12肋骨骨折合併兩側血氣
    胸、兩側肺挫傷、左側鎖骨骨折、第1-5腰椎之左側橫突骨
    折、第3腰椎之右側橫突骨折、頭部外傷合併撕裂傷併腦震
    盪、頸部挫傷、急性咽喉炎及急性呼吸衰竭之傷害。
二、案經乙○○委由林慈政律師訴由臺灣臺中地方檢察署檢察官偵
    查起訴。
　　理    由
壹、程序部分：
　　本案被告甲○○所犯之罪，係死刑、無期徒刑、最輕本刑為3
    年以上有期徒刑以外之罪，其於準備程序就前揭被訴事實為
    有罪之陳述，經本院告知簡式審判程序之旨，並聽取其與公
    訴人之意見後，依刑事訴訟法第273條之1規定，裁定進行簡
    式審判程序，是本案之證據調查，依刑事訴訟法第273條之2
    規定，不受同法第159條第1項、第161條之2、第161條之3、
    第163條之1及第164條至第170條規定之限制，合先敘明。
貳、實體部分：
一、認定犯罪事實所憑之證據及理由：
　㈠上開犯罪事實，業據被告於偵訊、本院準備程序及審理時均
    坦承不諱（見他卷第45至49頁、本院卷第第42至43頁、第49
    頁），核與證人即告訴人乙○○於偵訊時之證述（見他卷第45
    至49頁）、證人于興華於勞動部職業安全衛生署中區職業安
    全衛生中心談話紀錄（見他卷第39至40頁）均大致相符，並
    有澄清綜合醫院中港分院診斷證明書（見他卷第19頁)、勞
    動部職業安全衛生署110年12月23日勞職中4字第1100415512
     號函及所附工作場所發生受傷災害案情資料（見他卷第11
    至13頁）、勞動部職業安全衛生署111年1月17日勞職中4字
    第11104000951號函、111年3月30日勞職中4字第1110403366
    號函及所附工作場所發生受傷職業災害檢查報告表（見他卷
    第15至17頁、第27至40頁）等附卷可證。
  ㈡按自營作業者為工作者身份時，倘受工作場所負責人指揮監
    督，應比照該事業單位之勞工，受雇主之保護，惟於獨立作
    業時，仍應善盡職業安全衛生法所定部分雇主之義務，此觀
    職業安全衛生法第51條第1項規定自營作業者準用同法第5條
    至第7條、第9條、第10條、第14條、第16條、第24條有關雇
    主之義務及罰則之規定自明。本案被告既以日薪2800元臨時
    僱用告訴人到場協助上開工程之進行，對於告訴人自應負有
    職業安全衛生法所定雇主對勞工之作為保護義務。次按雇主
    對防止有墜落、物體飛落或崩塌等之虞之作業場所引起之危
    害，應有符合規定之必要安全衛生設備及措施，職業安全衛
    生法第6條第1項第5款定有明文。依該法第6條第3項之授權
    規定，訂定職業安全衛生設施規則、營造安全衛生設施標準
    ，依職業安全衛生設施規則第225條規定：「雇主對於在高
    度二公尺以上之處所進行作業，勞工有墜落之虞者，應以架
    設施工架或其他方法設置工作台。但工作台之邊緣及開口部
    分等，不在此限。雇主依前項規定設置工作台有困難時，應
    採取張掛安全網、使勞工使用安全帶等防止勞工因墜落而遭
    致危險之措施。使用安全帶時，應設置足夠強度之必要裝置
    或安全母索，供安全帶鉤掛」、第281條第1項規定：「雇主
    對於在高度二公尺以上之高處作業，勞工有墜落之虞者，應
    使勞工確實使用安全帶、安全帽及其他必要之防護具。但經
    雇主採安全網等措施者，不在此限」。查本件被告就本案施
    工現場，確實欠缺防止勞工墜落之安全衛生設施乙情，均自
    承不諱，令告訴人在無安全網、安全設備等防護設備之高度
    2公尺以上之採光罩作業施作，致告訴人於施工時不慎墜落
    ，因而受有前開傷害，被告自有過失甚明，且其過失與告訴
    人之傷害結果間，具有相當因果關係，自應對告訴人之傷害
    結果負過失責任。綜上所述，本案事證明確，被告犯行洵堪
    認定，應依法論科。
二、論罪科刑：
　㈠核被告所為，係犯刑法第284條前段之過失傷害罪。
　㈡爰審酌被告身為屋頂拆除工程之自營作業者，臨時僱用告訴
    人到場協助，對於高處工作之勞工安全自應謹慎注意，竟疏
    未注意設置防止勞工墜落之安全衛生設施，告訴人因而受有
    非輕之傷勢，應予非難；兼衡其犯罪之動機、目的、手段、
    前科素行，及其犯後坦承犯行，惟未能與告訴人達成和解之
    犯罪後態度；暨被告自述具國中畢業學歷、以臨時工為業、
    日薪1200至1500元、已婚、扶養2名未成年子女等一切情狀
    （見本院卷第49頁），量處如主文所示之刑，並諭知易科罰
    金之折算標準。
據上論斷，應依刑事訴訟法第273條之1第1項、第299條第1項前
段，刑法第284條後段、第41條第1項前段，刑法施行法第1條之1
第1項，判決如主文。
本案經檢察官張永政提起公訴，檢察官丙○○到庭執行職務。
中　　華　　民　　國　　111 　年　　10　　月　　25　　日
                  刑事第十八庭  法  官  孫藝娜
以上正本證明與原本無異。
如不服本判決應於收受判決後20日內向本院提出上訴書狀，並應
敘述具體理由；其未敘述上訴理由者，應於上訴期間屆滿後20日
內向本院補提理由書（均須按他造當事人之人數附繕本）「切勿
逕送上級法院」。
                                書記官  黃詩涵
中　　華　　民　　國　　111 　年　　10　　月　　25　　日
附錄本案論罪科刑法條全文：　　　　　　　　　　
中華民國刑法第284條
因過失傷害人者，處1年以下有期徒刑、拘役或10萬元以下罰金
；致重傷者，處3年以下有期徒刑、拘役或30萬元以下罰金。